臺灣臺北地方法院刑事判決　　　　　　100年度審訴字第322號
公　訴　人　臺灣臺北地方法院檢察署檢察官
被　　　告　李財富
上列被告因毒品危害防制條例案件，經檢察官提起公訴（100 年
度毒偵字第3037號），被告於本院準備程序中就被訴事實為有罪
之陳述，經本院告知簡式審判程序意旨，並聽取公訴人及被告之
意見後，本院合議庭裁定依簡式審判程序審理，判決如下：
    主  文
李財富施用第一級毒品，累犯，處有期徒刑玖月。又施用第二級
毒品，累犯，處有期徒刑伍月。應執行有期徒刑壹年。
    事  實
一、李財富前於民國92年間，因施用第一級毒品案件，經本院以
    93年度訴字第200 號判決判處有期徒刑1 年確定，又因施用
    第一、二級毒品案件，經本院以93年度訴字第1681號判決分
    別判處有期徒刑1 年及8 月，定應執行有期徒刑1 年6 月確
    定，上開各罪接續執行，甫於95年11月17日縮短刑期假釋出
    監並付保護管束，後其假釋未經撤銷，刑期至96年5 月7 日
    縮刑期滿，其未執行之刑以已執行論（構成累犯）。
二、李財富前於88年間因施用毒品案件，迭經臺灣板橋地方法院
    裁定送觀察、勒戒及強制戒治，於89年10月13日因停止戒治
    之處分期滿執行完畢出監，並由臺灣板橋地方法院檢察署檢
    察官以89年度戒毒偵字第714 號為不起訴處分確定；又已於
    強制戒治執行完畢釋放後5 年內之92年間有前揭施用毒品遭
    判刑確定之紀錄。竟仍未能戒除毒癮，各基於施用第一、二
    級毒品之犯意，於100 年9 月3 日某時，在其當時位於臺北
    市○○區○○路1 段125 巷9 號4 樓之1 之住處內，以燃燒
    玻璃球吸食器之方式施用第二級毒品甲基安非他命1 次，另
    於同年月5 日中午某時，在上址，以針筒注射之方式施用第
    一級毒品海洛因1 次；嗣於翌日（6 日）晚上9 時10分許，
    因另案遭通緝而為警在上址緝獲，後對其採尿送驗，始知上
    情。
三、案經新北市政府警察局中和第二分局報請臺灣臺北地方法院
    檢察署檢察官偵查起訴。
    理  由
一、程序部分：本件被告李財富所犯係死刑、無期徒刑或最輕本
    刑為3 年以上有期徒刑以外之罪，其於準備程序中就被訴事
    實為有罪之陳述，經本院告知簡式審判程序之旨，並聽取當
    事人意見後，經本院合議庭依刑事訴訟法第273 條之1 第1
    項規定裁定由受命法官獨任進行簡式審判程序，合先敘明。
二、上開事實，業據被告於本院100 年12月21日之準備及審理程
    序中全部坦承不諱，且被告此次驗尿結果，呈現安非他命類
    （安非他命、甲基安非他命）及鴉片類（嗎啡）之陽性反應
    ，檢體編號核亦無誤，此有台灣檢驗科技股份有限公司濫用
    藥物檢驗報告及尿液編號及姓名對照表（編號為：T0000000
    號）各乙件存卷可查，另有勘察採尿同意書乙件在卷可稽，
    堪認被告確於上開時間、地點，各有施用第一級毒品海洛因
    及施用第二級毒品甲基安非他命之行為，則被告上開於本院
    之任意自白核與事實相符而可採信，本案事證已明，其各該
    犯行均堪以認定。
三、按施用第一、二級毒品為犯罪行為，毒品危害防制條例第10
    條定有處罰明文。故施用第一、二級毒品者，依前揭規定本
    應科以刑罰，惟基於刑事政策，對合於一定條件之施用者，
    則依同條例第20條、第23條之規定，施以觀察、勒戒或強制
    戒治之保安處分。又毒品危害防制條例於92年7 月9 日修正
    公布，自93年1 月9 日施行，刪除二犯及三犯之規定，一改
    修法前繁雜之處遇程序，並認施用毒品者係屬病患性犯人，
    以觀察、勒戒戒除其身癮，並以強制戒治去除其心癮。其中
    第20條、第23條將施用毒品之刑事處遇程序，區分為「初犯
    」及「五年內再犯」、「五年後再犯」。依其立法理由之說
    明：「初犯」，經觀察、勒戒或強制戒治後，應為不起訴處
    分或不付審理之裁定；經觀察、勒戒或強制戒治執行完畢釋
    放後，「五年內再犯」者，因其再犯率甚高，原實施之觀察
    、勒戒及強制戒治既已無法收其實效，爰依法追訴或裁定交
    付審理。至觀察、勒戒或強制戒治執行完畢釋放後，「五年
    後再犯」者，前所實施之觀察、勒戒或強制戒治已足以遮斷
    其施用毒品之毒癮，為期自新及協助其斷除毒癮，仍適用「
    初犯」規定，先經觀察、勒戒或強制戒治之程序。從而依該
    次修正後之規定，僅限於「初犯」及「五年後再犯」二種情
    形，始應先經觀察、勒戒或強制戒治之程序。倘被告於五年
    內已再犯，經依法追訴處罰，縱其第三次（或第三次以上）
    再度施用毒品之時間，在初犯或前次再犯經觀察、勒戒或強
    制戒治執行完畢釋放五年以後，已不合於「五年後再犯」之
    規定，且因已於「五年內再犯」，顯見其再犯率甚高，原實
    施觀察、勒戒或強制戒治，已無法收其實效，即應依該條例
    第10條處罰（最高法院95年度第7 次刑事庭會議決議、97年
    度第5 次刑事庭會議決議、97年度台非字第124 號判決、98
    年度台非字第17號判決等參照；且決議復說明：至於第三次
    或第三次以上施用毒品之時間，是否宜有期間限制？以多久
    為適宜？則分屬刑事政策、專門醫學之範圍，非審判機關所
    能決定，有待循立法途徑解決，併此指明）。查被告前於88
    年間因施用毒品案件，迭經臺灣板橋地方法院裁定送觀察、
    勒戒及強制戒治，於89年10月13日因停止戒治之處分期滿執
    行完畢出監，並由臺灣板橋地方法院檢察署檢察官以89年度
    戒毒偵字第714 號為不起訴處分確定；又已於強制戒治執行
    完畢釋放後5 年內之92年間起有前揭各該施用毒品遭判刑確
    定之紀錄，此有臺灣高等法院被告前案紀錄表乙件在卷可稽
    ，是被告既已於88年間初犯施用毒品罪強制戒治執行完畢釋
    放後5 年內再犯施用毒品罪，並經依法追訴處罰，縱使此次
    施用毒品之時間已在上述初犯強制戒治執行完畢釋放後5 年
    以後，依據上開說明，仍應依法追訴處罰。
四、核被告所為，係犯毒品危害防制條例第10條第1 項之施用第
    一級毒品罪及同條第2 項之施用第二級毒品罪。又其施用前
    持有各該毒品之低度行為，為施用之高度行為所吸收，不另
    論罪。被告所犯上開2 罪，犯意各別，罪名不同，自應分論
    併罰。
五、查被告前於92年間，因施用第一級毒品案件，經本院以93年
    度訴字第200 號判決判處有期徒刑1 年確定，又因施用第一
    、二級毒品案件，經本院以93年度訴字第1681號判決分別判
    處有期徒刑1 年及8 月，定應執行有期徒刑1 年6 月確定，
    上開各罪接續執行，於95年11月17日縮短刑期假釋出監並付
    保護管束，後其假釋未經撤銷，刑期至96年5 月7 日縮刑期
    滿，其未執行之刑以已執行論，此有臺灣高等法院被告前案
    紀錄表1 份在卷可按，則被告於5 年內故意再犯本件最重本
    刑為有期徒刑以上之各罪，均為累犯，均應依刑法第47條第
    1 項之規定加重其刑。
六、爰審酌被告犯後雖於偵審中坦承犯行，態度尚可，然前已有
    多次施用毒品之前案紀錄，仍未能戒除毒癮復行施用，暨被
    告其他素行、生活狀況、犯罪情節等一切情狀，，分別量處
    如主文所示之刑，並定其應執行之刑如主文所示。
據上論斷，應依刑事訴訟法第273 條之1 第1 項、第299 條第1
項前段，毒品危害防制條例第10條第1 項、第2 項，刑法第11條
前段、第51條第5 款、第47條第1 項，判決如主文。
本案經檢察官翁偉玲到庭執行職務。
中    華    民    國   100    年    12    月    30    日
                  刑事第二十一庭  法  官  吳勇毅
上正本證明與原本無異。
如不服本判決應於收受送達後10日內向本院提出上訴書狀，並應
敘述具體理由；其未敘述上訴理由者，應於上訴期間屆滿後20日
內向本院補提理由書（均須按他造當事人之人數附繕本）「切勿
逕送上級法院」。
                                  書記官  游秀珠
中    華    民    國   100    年    12    月    30    日
附錄本案論罪科刑法條全文：
毒品危害防制條例第10條
施用第一級毒品者，處 6 月以上 5 年以下有期徒刑。
施用第二級毒品者，處 3 年以下有期徒刑。